臺灣嘉義地方法院民事判決
110年度嘉簡字第752號
原      告  劉玉婷  
被      告  劉勇志  
上列當事人間請求損害賠償事件，本院於民國111年1月5日言詞
辯論終結，判決如下︰
    主  文
被告應給付原告新臺幣189,262元，及自民國110年11月13日起至
清償日止，按年息百分之5計算之利息。
原告其餘之訴駁回。
訴訟費用新臺幣3,200元，其中新臺幣2,016元由被告負擔，餘由
原告負擔。
本判決第1項得假執行。
原告其餘假執行聲請駁回。
    事實及理由
壹、程序事項
一、按訴狀送達後，原告不得將原訴變更或追加他訴，但擴張或
    減縮應受判決事項之聲明者，不在此限，民事訴訟法第255 
    條第1 項第3 款分別定有明文。本件原告起訴原聲明：被告
    應給付原告新臺幣（下同）300,000元。嗣於民國110年10月
    25日當庭追加利息之請求，並就利息部分聲明：自今日筆錄
    送達翌日起至清償日止，按年息百分之5計算之利息（見本
    院卷第35頁），原告所為，核屬擴張應受判決事項之聲明，
    應予准許。
二、被告經合法通知，未於最後言詞辯論期日到場，核無民事訴
    訟法第386條所列各款情形，爰依原告之聲請，由其一造辯
    論而為判決。
貳、實體事項
一、原告主張：
　㈠被告主觀上已預見金融機構帳戶係個人理財之重要工具，關
    係個人財產、信用之表徵，如提供與缺乏信賴基礎之人使用
    ，有被供作詐欺取財不法用途，用以收受、領取詐欺取財不
    法所得，或以該所提供金融帳戶內詐欺取財犯罪所得轉匯至
    其他金融帳戶後，再由其他金融帳戶提領該等犯罪所得，而
    隱匿詐欺取財犯罪所得之去向、所在，並使實際進行詐欺取
    財行為之人難以追訴、查緝之可能，竟仍基於縱其提供金融
    帳戶被作為詐欺取財收受、領取不法所得之用，使不法所得
    之去向、所在遭到隱匿，而真正從事詐欺行為人者得以逃避
    國家追訴、查緝，亦不違背其本意之幫助詐欺取財、幫助洗
    錢之不確定故意，於109年4月間某日，在嘉義市合家歡KTV
    對面停車場，將其先前所申辦玉山商業銀行股份有限公司帳
    號000-0000000000000號帳戶（下稱本案帳戶）之存摺、金
    融卡、印章及金融卡密碼、網路銀行帳號、密碼連同其另申
    辦門號不詳之行動電話SIM卡，以10,000元之代價販售給姓
    名年籍不詳、綽號「阿銓」之成年人，容任該人藉以遂行詐
    欺取財犯罪收受、提領詐欺取財不法所得。而「阿銓」另意
    圖為自己不法所有，基於詐欺取財、洗錢之犯意，先於109
    年3月23日起，在交友軟體「MEEFF」上使用「張梓琳」之暱
    稱與原告攀談結識後，接續向原告佯稱可以從事小額投資獲
    利云云，並且指示原告下載「HK WENHUI」軟體進行轉帳投
    資，原告則陸續依照指示進行匯款，並於109年5月8日中午1
    2時52分、下午1時21分許，分別轉帳100,000元、89,262元
    至本案帳戶，致受有損害（以上引用刑事判決）。為此，爰
    依侵權行為之法律關係，請求被告給付原告因遭詐欺匯入被
    告本案帳戶的189,262元，及原告因本件訴訟支出的裁判費3
    ,200元、交通費、精神上之損失等共110,738元，以上合計
    請求300,000元等語。
　㈡並聲明：⒈被告應給付原告300,000元及自110年10月25日調解
    筆錄送達被告翌日起至清償日止，按年息百分之5計算之利
    息。⒉請准供擔保宣告假執行。
二、被告未於言詞辯論期日到場，亦未提出書狀為任何聲明或陳
    述。
三、本院之判斷：
  ㈠原告主張被告基於幫助詐欺取財、幫助洗錢之不確定故意，於
    上開時、地將系爭帳戶之存摺、提款卡及密碼，以10,000元
    之代價交付予自稱「阿銓」之人，幫助詐騙份子及其同夥掩
    飾詐欺犯罪所得之財物。嗣不詳詐騙份子透過交友軟體「ME
    EFF」與原告聯絡，佯稱可以從事小額投資獲利云云，致原
    告陷於錯誤，而依照指示進行匯款，並於109年5月8日中午1
    2時52分、下午1時21分許，分別轉帳100,000元、89,262元
    至本案帳戶，旋遭提領一空等情，業據原告提出本院110年
    度金簡字第47號刑事簡易判決及原告帳戶的客戶歷史檔交易
    明細查詢表為證（本院卷第7至16頁），而被告前開所涉幫
    助洗錢及幫助詐欺等行為，業經本院嘉義簡易庭以110年度
    金簡字第47號刑事簡易判決判處有期徒刑3月，併科罰金10,
    000元，罰金如易服勞役，以1,000元折算1日確定在案，亦
    經本院調取上開刑事案件全卷核閱無訛，堪信原告上開主張
    為真實。
  ㈡按因故意或過失，不法侵害他人之權利者，負損害賠償責任
    。故意以背於善良風俗之方法，加損害於他人者亦同；數人
    共同不法侵害他人之權利者，連帶負損害賠償責任。不能知
    其中孰為加害人者亦同。造意人及幫助人，視為共同行為人
    ，民法第184條第1項、第185條分別定有明文。又共同侵權
    行為之成立，必共同行為人均已具備侵權行為之要件，且以
    各行為人故意或過失不法之行為，均係所生損害之共同原因
    （即所謂行為關連共同）始克成立。而民法第185條第2項所
    稱之幫助人，係指於他人為侵權行為之際，幫助該他人使其
    易於遂行侵權行為者，幫助人對於幫助之行為須有故意或過
    失，且被害人所受之損害與幫助行為亦具有相當因果關係，
    始可視為共同行為人而須與行為人連帶負損害賠償責任（最
    高法院107年台上字第2436號判決參照）。本件被告雖未加
    入詐欺集團或執行詐騙原告之行為，然其提供本案帳戶之行
    為，依前開民法第185條規定，與實施詐騙之其他詐騙集團
    成員，係共同不法侵害原告之財產權，是被告應僅就其所提
    供之帳戶造成之損害結果（即原告匯入本案帳戶之189,262
    元），負共同侵權行為人之責任。從而，原告依侵權行為之
    法律關係，請求被告給付189,262元部分，應屬有據。
  ㈢原告另主張：其尚有支付本件裁判費3,200元、交通費及受有
    精神上之損失共110,738元等語。惟按損害賠償之債，以有
    損害之發生及有責任原因之事實，並二者之間，有相當因果
    關係為成立要件。故原告所主張損害賠償之債，如不合於此
    項成立要件者，即難謂有損害賠償請求權存在。且所謂相當
    因果關係，係指依經驗法則，綜合行為當時所存在之一切事
    實，為客觀之事後審查，認為在一般情形下，有此環境、有
    此行為之同一條件，均可發生同一之結果者，則該條件即為
    發生結果之相當條件，行為與結果即有相當之困果關係。反
    之，若在一般情形上，有此同一條件存在，而依客觀之審查
    ，認為不必皆發生此結果者，則該條件與結果並不相當，不
    過為偶然之事實而已，其行為與結果間即無相當因果關係，
    不能僅以行為人就其行為有故意過失，即認該行為與損害間
    有相當因果關係（最高法院98年度台上字第673號民事裁判
    意旨參照）。經查，原告主張其因提起本件訴訟而支出裁判
    費用3,200元、交通費等，惟此部分乃因原告決定循訴訟途
    徑主張自身權益之故，此非被告侵權行為必然造成之結果，
    而係法治社會解決紛爭制度設計所不得不然，且裁判費乃由
    法院於為判決時，依訴訟結果及法律規定職權分配之負擔項
    目，基上說明，原告請求被告給付裁判費用及交通費等費用
    部分，難認有據。再查，原告前開主張受騙情形，係侵害原
    告之財產法益，且遍查全卷並無任何證據顯示原告之人格法
    益曾遭受不法侵害情形，則原告請求被告賠償精神上之損失
    ，亦屬無據。
四、綜上所述，原告依侵權行為之法律關係，請求被告給付189,
    262元，及自110年10月25日調解筆錄送達被告翌日即110年1
    1月13日（於110年11月2日寄存送達，送達證書見本院卷第3
    6-1頁）起至清償日止，按年息百分之5計算之利息，為有理
    由，應予准許；逾此範圍之請求，則無理由，應予駁回。
五、本件事證已臻明確，原告其餘主張及所提證據，經審酌後，
    於判決結果不生影響，爰不一一論述。
六、本件原告勝訴部分，係依民事訴訟法第427條第2項規定適用
    簡易程序所為被告敗訴之判決，依同法第389條第1項第3款
    規定，應依職權宣告假執行。原告雖聲明願供擔保請准宣告
    假執行，惟本院既已職權宣告假執行，原告此部分聲請，核
    僅為促請本院職權發動，自無庸另為准駁之諭知。至於原告
    敗訴部分，假執行之聲請駁回。
七、訴訟費用負擔之依據：民事訴訟法第79條。本件訴訟費用即
    3,200元依勝敗比例，應由被告負擔百分之63即2,016元，餘
    由原告負擔。
中　　華　　民　　國　　111 　年　　1 　　月　　19　　日
                  臺灣嘉義地方法院嘉義簡易庭
                                  法　官　周欣怡
以上正本係照原本作成。
如對本判決上訴，須於判決送達後20日內向本庭（嘉義市文化路
308之1號）提出上訴狀（均須按他造當事人之人數附繕本）。如
委任律師提起上訴者，應一併繳納上訴審裁判費。
中　　華　　民　　國　　111 　年　　1 　　月　　19　　日
                                  書記官  葉芳如